臺灣彰化地方法院刑事判決　　　　　　 96年度簡上字第172號
上　訴　人　臺灣彰化地方法院檢察署檢察官
被　　　告　甲○○
上列上訴人因被告違反家庭暴力防治法案件，不服本院九十六年
度簡字第一七０號中華民國九十六年六月二十日第一審簡易判決
（原檢察官起訴案號：九十六年度偵字第二六九一號、第三二九
０號），本院管轄第二審合議庭判決如下︰
    主  文
原判決撤銷。
甲○○違反法院依修正前家庭暴力防治法第十三條所為禁止實施
家庭暴力行為及禁止直接騷擾行為之裁定，處拘役肆拾伍日，如
易科罰金，以新臺幣壹仟元折算壹日，減為拘役貳拾貳日，如易
科罰金，以新臺幣壹仟元折算壹日；又違反法院依家庭暴力防治
法依第十四條第一項所為禁止騷擾行為之裁定，處拘役肆拾日，
如易科罰金，以新臺幣壹仟元折算壹日，減為拘役貳拾日，如易
科罰金，以新臺幣壹仟元折算壹日。應執行拘役拾日，如易科
罰金，以新臺幣壹仟元折算壹日。
    事  實
一、甲○○前於民國九十五年間，因違反家庭暴力防治法案件，
    經本院於九十五年十二月二十五日，以九十五年度易字第一
    三八九號判處拘役十日，緩刑二年，於九十六年一月二十四
    日確定，現仍於緩刑期間內。甲○○為乙○○（更名前為許
    聰耀）之配偶，二人間具有家庭暴力防治法第三條第一款所
    稱之家庭成員關係。甲○○前因有對乙○○實施身體或精神
    上不法侵害之行為，經本院於九十五年三月三十一日以九十
    四年度家護字第八三六號裁定核發民事通常保護令，令甲○
    ○不得對乙○○實施身體或精神上不法侵害之行為，且不得
    直接或間接對於乙○○為騷擾、通話之行為，並應遠離乙○
    ○位於彰化縣二水鄉大園村大園巷九號之住居所、彰化縣社
    頭鄉張厝村張厝一巷三四一弄十八號之工作場所、彰化縣社
    頭鄉○○路○段二三一號之工作場所至少一百公尺，保護令
    之有效期間為一年。詎甲○○於收受並知悉上開保護令內容
    後，在該保護令之有效期間內，因懷疑乙○○有外遇，認為
    其拋妻棄子，因而心生不滿，遂基於傷害及違反上開民事通
    常保護令之犯意，於九十五年十二月二十一日上午六時五十
    分許，在彰化縣社頭鄉○○路某處，駕駛車牌號碼一二九五
    ─ＬＭ號自小客車，跟蹤乙○○騎乘腳踏車上班，至同日上
    午七時二十分許，在彰化縣社頭鄉張厝村張厝一巷三四一弄
    往北約二十公尺處，甲○○始停車，乙○○為蒐集甲○○違
    反保護令之證據，遂持相機對甲○○拍照，甲○○竟將乙○
    ○之腳踏車推入路旁之水溝內，再趁乙○○欲至水溝牽起腳
    踏車之際，以路邊撿拾之竹棍毆打乙○○之頭部、背部多次
    ，致乙○○受有右顳骨瘀腫二×二×０．五公分併裂傷一公
    分之傷害，乙○○趁隙牽腳踏車離開現場，甲○○竟又持竹
    棍在後追趕，並大喊：垃圾男人，在外面交女人，搞外遇，
    我要給你死，要跟你拼命，要跟你同歸於盡等語（甲○○涉
    嫌妨害名譽部分，未據告訴），使乙○○因而心生畏懼，致
    生危害於其安全，待乙○○接近彰化縣社頭鄉張厝村張厝一
    巷三四一弄十八號之工作場所，甲○○見附近有人，始停止
    追趕，乙○○旋至工作場所報警處理，甲○○方離去。
二、又因甲○○於本院核發上開保護令後，仍繼續對乙○○實施
    家庭暴力行為，經乙○○聲請延長原保護令，經本院認為有
    理由，乃於九十六年二月二十八日核發九十六年度家護聲字
    第二號民事通常保護令，裁定命甲○○不得對乙○○實施身
    體或精神上不法侵害之行為，且不得直接或間接對於乙○○
    為騷擾、通話之行為，並應遠離乙○○位於彰化縣二水鄉大
    園村大園巷九號之住居所、彰化縣社頭鄉張厝村張厝一巷三
    四一弄十八號之工作場所、彰化縣社頭鄉○○路○段二三一
    號之工作場所至少一百公尺，保護令之有效期間為一年。詎
    甲○○於收受並知悉上開保護令後，在該保護令之有效期間
    內，因懷疑乙○○有外遇，認為其拋妻棄子，因而心生不滿
    ，乃又基於違反保護令之犯意，於九十六年四月八日上午七
    時四十分許，在彰化縣北斗鎮○○街與河濱街交岔路口東側
    之停車場，阻擋乙○○參加自行車活動，並拉扯乙○○，陳
    稱：法官對你比較好，偏心，才發保護令給你等語，且在現
    場大聲吼叫、哭喊，乙○○即報警處理，警方到場後認甲○
    ○有違反保護令之禁止騷擾之情事，而將其逮捕。
三、案經乙○○訴由彰化縣警察局田中分局、北斗分局分別報請
    台灣彰化地方法院檢察署檢察官偵查起訴。
    理  由
一、訊據被告甲○○對於上揭犯行均坦承不諱，核與證人即告訴
    人乙○○證述情節相符，並有驗傷診斷書、本院九十四年度
    家護字第八三六號民事通常保護令、本院九十六年度家護聲
    字第二號民事通常保護令、現場簡圖各一份及照片十六幀在
    卷可稽，是以本件事證已臻明確，被告犯行洵堪認定。
二、查被告於九十五年十二月二十一日違反家庭暴力防治法即事
    實欄一部分之行為後，家庭暴力防治法已於九十六年三月二
    十八日經以華總一義字第０九六０００三七七七一號令修正
    公布，並自公布第三日起施行。按「行為後法律有變更者，
    適用行為時之法律。但行為後之法律有利於行為人者，適用
    最有利於行為人之法律。」刑法第二條第一項定有明文。本
    件被告固係違反家庭暴力防治法之特別刑法部分，惟依刑法
    第十一條規定：「本法總則於其他法律有刑罰或保安處分之
    規定者，亦適用之。但其他法律有特別規定者，不在此限。
    」被告違反家庭暴力防治法特別刑法部分既仍有刑法總則適
    用，則前揭修正即有比較之必要。經查：（一）修正前家庭
    暴力防治法第十三條第一項、第二項第一、二、四款規定「
    法院受理通常保護令之聲請後，除有不合法之情形逕以裁定
    駁回者外，應即行審理程序；法院於審理終結後，認有家庭
    暴力之事實且有必要者，應依聲請或依職權核發包括下列一
    款或數款之通常保護令：一、禁止相對人對於被害人或其特
    定家庭成員實施家庭暴力。二、禁止相對人直接或間接對於
    被害人為騷擾、通話、通信或其他非必要之聯絡行為。四、
    命相對人遠離下列場所特定距離：被害人之住居所、學校、
    工作場所或其他被害人或其特定家庭成員經常出入之特定場
    所」，修正後家庭暴力防治法第十四條第一、二、四款規定
    ：「法院於審理終結後，認有家庭暴力之事實且有必要者，
    應依聲請或依職權核發包括下列一款或數款之通常保護令：
    一、禁止相對人對於被害人或其特定家庭成員實施家庭暴力
    。二、禁止相對人對於被害人為騷擾、接觸、跟蹤、通話、
    通信或其他非必要之聯絡行為。四、命相對人遠離下列場所
    特定距離：被害人之住居所、學校、工作場所或其他被害人
    或其特定家庭成員經常出入之特定場所。」經核修正後規定
    僅係擴大法院得核發保護令之事項，無論依修正前後之規定
    ，本案均得核發保護令，修正後之規定並未較有利於行為人
    。（二）修正前家庭暴力防治法第五十條第一、二款規定「
    違反法院依第十三條、第十五條所為之下列裁定者，為本法
    所稱之違反保護令罪，處三年以下有期徒刑、拘役或科或併
    科新臺幣十萬元以下罰金：一、禁止實施家庭暴力行為。二
    、禁止直接或間接騷擾、接觸、通話或其他連絡行為。」，
    修正後家庭暴力防治法第六十一條第一、二款規定「違反法
    院依第十四條第一項、第十六條第三項所為之下列裁定者，
    為本法所稱違反保護令罪，處三年以下有期徒刑、拘役或科
    或併科新臺幣十萬元以下罰金：一、禁止實施家庭暴力。二
    、禁止騷擾、接觸、跟蹤、通話、通信或其他非必要之聯絡
    行為。」經核修正後規定僅係擴大法院得處罰的範圍，法定
    刑並無不同，無論依修正前後之規定，本案被告均構成犯罪
    ，修正後之規定並未較有利於行為人。（三）綜合上情比較
    結果，就被告之本案九十五年十二月二十一日之犯行，適用
    新或舊家庭暴力防治法相關規定，均無有利或不利於被告之
    情形，是以依刑法第二條第一項前段規定，本案應適用修正
    前之家庭暴力防治法規定，合先敘明。
三、核被告就九十五年十二月二十一日所為之事實欄一之犯行，
    係犯九十六年修正公布施行前之家庭暴力防治法第五十條第
    一款、第二款之違反保護令罪、刑法第二百七十七條第一項
    之傷害罪及同法第三百零五條之恐嚇罪，而傷害及恐嚇罪部
    分均屬於家庭暴力防治法所稱之家庭暴力罪；被告就九十六
    年四月八日所為之事實欄二之犯行，則係犯新修正之家庭暴
    力防治法第六十一條第二款之違反保護令罪。公訴人認被告
    於九十五年十二月二十一日所犯之家庭暴力防治法罪部分，
    應依修正後家庭暴力防治法之規定論處，容有未洽，已詳前
    述。被告於九十五年十二月二十一日所犯之前揭違反保護令
    罪、傷害罪及恐嚇罪，係屬一行為而同時觸犯上揭三罪名，
    為想像競合犯，應依刑法第五十五條之規定，從一重之違反
    保護令罪處斷。又被告於九十五年十二月二十一日及九十六
    年四月八日所犯上開二次違反保護令之犯行，犯意各別，行
    為互殊，應予分論併罰。本件公訴人雖以：被告前因違反家
    庭暴力防治法案件，甫經法院判處拘役10日確定，現仍於緩
    刑期間內，仍不知悔改，又多次違反保護令，且於九十六年
    三月二十九日偵訊中，經檢察官當庭告以應遵守如上開保護
    令所載之條件，如有違反，得聲請法院羈押，被告仍無視於
    此，復於數日後之同年四月八日，再度以騷擾告訴人之方式
    違反保護令，顯然視國家之公權力於無物，且犯後於偵查中
    均矢口否認犯行，衡酌被告犯罪情節與犯後態度，原審所判
    刑度顯然過輕，自難認原判決妥適，請撤銷原判決，另為適
    當之判決為由，提起上訴，惟本件被告已於九十六年六月八
    日與告訴人達成和解，告訴人於和解書中並表示不再追究被
    告刑事責任，請求本院予被告緩刑機會，此有和解書一份在
    卷可稽，且被告亦表示其與告訴人已於九十六年六月九日辦
    妥離婚，被告係因懷疑告訴人有外遇，並認其拋妻棄子，因
    此心理長期受有重大之精神壓力，此亦有中國醫藥大學附設
    醫院診斷證明書一份在卷可稽，本院認原審於被告與告訴人
    達成和解後量處應執行拘役六十日之刑度，雖與檢察官求刑
    有期徒刑一年之刑度相差甚大，然本院考量被告犯罪之動機
    、犯案情節、告訴人所受之損害、被告本身之身心狀況及被
    告已與告訴人達成和解，告訴人願原諒被告等一切情狀，認
    上訴人即公訴人上訴為無理由，惟因原審未及審酌被告上述
    二罪均有中華民國九十六年罪犯減刑條例之適用，而有未洽
    ，故原判決應予撤銷改判。爰審酌被告漠視保護令所為之禁
    止行為，未思改善家庭關係，復一再有本件違反保護令之犯
    行，暨考量被告犯罪之動機、犯案情節、告訴人所受之損害
    、被告本身之身心狀況及被告已與告訴人達成和解，告訴人
    願原諒被告等一切情狀，各量處如主文第二項所示之刑，並
    均諭知易科罰金之折算標準，以資懲儆。查被告犯罪時間，
    均係在九十六年四月二十四日以前，所犯之罪，均悉合於減
    刑條件，應依中華民國九十六年罪犯減刑條例第二條第一項
    第三款之規定，減其宣告刑二分之一，並均諭知易科罰金之
    折算標準，及定其應執行之刑，暨諭知易科罰金之折算標準
    ，以示懲儆。
據上論斷，應依刑事訴訟法第四百五十五條之一第一項、第三項
、第三百六十九條第一項前段、第三百六十四條、第二百九十九
條第一項前段，修正前家庭暴力防治法第五十條第一款、第二款
，修正後家庭暴力防治法第六十一條第二款，刑法第十一條前段
、第二條第一項前段、第二百七十七條第一項、第三百零五條、
第五十五條、第四十一條第一項前段、第五十一條第六款，刑法
施行法第一條之一，中華民國九十六年罪犯減刑條例第二條第一
項第三款、第七條、第九條，判決如主文。
本案經檢察官洪紹文到庭執行職務。
中　　華　　民　　國　　96　　年　　9 　　月　　4 　　日
                        臺灣彰化地方法院刑事第二庭
                            審判長法官  石馨文
                            法      官  黃齡玉
                            法      官  尚安雅
以上正本證明與原本無異。
本判決不得上訴。
中　　華　　民　　國　　96　　年　　9 　　月　　5 　　日
                            書  記  官  洪年慶
附錄本案論罪科刑法條全文：
九十六年修正前家庭暴力防治法第五十條：
違反法院依第十三條、第十五條所為之下列裁定者，為本法所稱
之違反保護令罪，處三年以下有期徒刑、拘役或科或併科新臺幣
十萬元以下罰金︰
一、禁止實施家庭暴力行為。
二、禁止直接或間接騷擾、接觸、通話或其他連絡行為。
三、命遷出住居所。
四、遠離住居所、工作場所、學校或其他特定場所。
五、命完成加害人處遇計畫：戒癮治療、精神治療、心理輔導或
    其他治療、輔導。
新修正前家庭暴力防治法第61條：
家庭暴力防治法第61條
違反法院依第 14 條第 1 項、第 16 條第 3 項所為之下列裁定
者，為本法所稱違反保護令罪，處3年以下有期徒刑、拘役或科
或併科新臺幣10萬元以下罰金：
一、禁止實施家庭暴力。
二、禁止騷擾、接觸、跟蹤、通話、通信或其他非必要之聯絡行
為。
三、遷出住居所。
四、遠離住居所、工作場所、學校或其他特定場所。
五、完成加害人處遇計畫。
中華民國刑法第277條
（普通傷害罪）
傷害人之身體或健康者，處 3 年以下有期徒刑、拘役或 1 千元
以下罰金。
犯前項之罪因而致人於死者，處無期徒刑或 7 年以上有期徒刑；
致重傷者，處 3 年以上 10 年以下有期徒刑。
中華民國刑法第305條
（恐嚇危害安全罪）
以加害生命、身體、自由、名譽、財產之事，恐嚇他人致生危害
於安全者，處2年以下有期徒刑、拘役或3百元以下罰金。
